臺北高等行政法院判決
　　　　　　　　　　　　　　　　　　 96年度訴字第00009號
　　　　　　　　　　　　　　　.
原　　　告　青藍國際有限公司
代　表　人　甲○○
訴訟代理人　乙○○
被　　　告　財政部臺北市國稅局
代　表　人　凌忠嫄（局長）
訴訟代理人　丙○○
　　　　　　丁○○
上列當事人間因營利事業所得稅事件，原告不服財政部中華民國
95年10月31日台財訴字第09500452440 號訴願決定，提起行政訴
訟。本院判決如下：
　　主  文
原告之訴駁回。
訴訟費用由原告負擔。
　　事  實
一、事實概要：原告92年度營利事業所得稅結算申報，原列報營
    業收入淨額新臺幣（下同）51,724,000元，全年所得額為虧
    損125,829,504 元。經被告查核結果，以原告經法務部調查
    局台北縣調查站（下稱台北縣調查站）於92年5 月20日查獲
    係屬虛設行號，乃依78年6 月24日台財稅第781146897 號函
    釋意旨，按原告所開立之統一發票金額51,724,000元之8%計
    算，核定全年所得額4,137,996 元。原告不服，申請復查，
    未獲變更，提起訴願亦經決定駁回後，遂提起本件行政訴訟
    。原告未於言詞辯論期日到場，僅於準備程序期日到場為聲
    明、陳述。
二、兩造聲明：
　　(一)原告聲明：訴願決定、原處分均撤銷。
　　(二)被告聲明：駁回原告之訴。
三、兩造之爭點：被告依上揭財政部函釋規定原告92年度之所得
                額，是否合法？
　　(一)原告主張之理由：
      1.原告之所有帳簿憑證，業遭台北縣調查站，於92年5 月
        20日遭搜索扣押，故原告已無任何帳簿憑證，可供被告
        調閱備查，應請被告自行發文或懇請鈞院向台灣板橋地
        方法院（下稱板橋地檢署），調閱相關帳簿憑證等資料
        ，以利被告機關查核。
      2.且原告公司自92年5 月20日遭板橋地檢署搜索後，曾向
        被告機關請購發票，以期繼續營業，惟被告拒絕原告請
        購發票，從而原告92年6 月後即無營業事實，既無營業
        即無收入，原告公司屬於虧損之狀態，被告欲按同業利
        潤核定原告92年度之營利事業所得，其依據究竟為何？
      3.綜上所陳，原告已無任何帳簿憑證可供查核，應請被告
        機關逕向板橋地檢署調閱，且原告公司早已無營業，故
        被告所為之行政處分請予撤銷，以維原告之權益。
    (二)被告主張之理由：
      1.原告90年度營利事業所得稅結算申報，原列報營業收入
        淨額51,724,000元，全年所得額虧損125,829,504 元。
        嗣經臺北縣調查站於92年5 月20日查獲係為虛設行號，
        經移送被告審理結果，違章屬實，乃依財政部78年6 月
        24日台財稅第781146897 號函釋意旨，按原告所開立之
        統一發票金額8%，核定全年所得額4,137,996 元（計算
        式：營業收入淨額51,724,000×淨利率8%＋非營業收入
        71＝所得額4,137,996 ），並無不合。又原告申請復查
        ，經被告以95年4 月21日財北國稅法字第0950205849號
        函通知原告，於95年5 月2 日攜帶相關帳簿、文據等資
        料到被告機關備查，有雙掛號回執附案資證，惟原告逾
        期並未提示任何帳簿、文據資料備查，被告亦無從就其
        帳證審酌查核，是原核定係依首揭規定，按原告所開立
        之統一發票金額8%核定所得額4,137,996 元，並駁回其
        復查之申請，亦無不合。
      2.原告雖主張其所有帳冊均遭台北縣調查站扣押，致無提
        供查核云云。惟查，鈞院向臺灣板橋地方法院（下稱板
        橋地院）借調該刑事案查扣原告92年度帳證，僅有92年
        1-2 月份銷貨發票存根聯及支出傳票等憑證資料，是原
        告並未提示完整之帳簿文據，被告自無從就其帳證審酌
        查核，本案因為虛設行號，乃依財政部上揭函釋意旨，
        按原告所開立之統一發票金額8%，核定全年所得額4,13
        7,996 元。退步言，依原告92年1-2 月份銷貨發票存根
        聯所載（品名為IC）及其92年度營利事業所得稅結算申
        報書損益及稅額計算表營業收入分類表所載標準代號45
        42-11 ，小業別為電子材料、設備批發買賣，財政部訂
        定之92年度同業利潤標準淨利率亦為8%，縱依所得稅法
        第83條第1 項規定，按同業利潤標準核定其所得額，結
        果亦無二致，故本件原告之主張，核無足採。
　　理  由
一、本件原告起訴時，被告之代表人為許虞哲，嗣於訴訟中變更
    為凌忠嫄，茲據新任代表人具狀聲明承受訴訟，經核無不合
    ，應予准許。又原告經合法通知，未於言詞辯論期日到場，
    核無行政訴訟法第218 條準用民事訴訟法第386 條各款所列
    之情事，爰依被告之聲請，由其一造辯論而為判決，均合先
    敘明。
二、按「營利事業所得之計算，以其本年度收入總額減除各項成
    本費用、損失及稅捐後之純益額為所得額。」「稽徵機關進
    行調查或復查時，納稅義務人應提示有關各種證明所得額之
    帳簿、文據；其未提示者，稽徵機關得依查得之資料或同業
    利潤標準，核定其所得額。」及「本法第83條所稱之帳簿文
    據，其關係所得額之一部或關係課稅年度中某一期間之所得
    額，而納稅義務人未能提示者，稽徵機關得就該部份依查得
    之資料或同業利潤標準核定其所得額。」所得稅法第83條第
    1 項及同法施行細則第81條分別定有明文。而所謂未提示者
    ，兼指帳簿文據全部未提示，或雖提示而有不完全、不健全
    或不相符者均有其適用（改制前行政法院61年判字第198 號
    判例參照）。另財政部78年6 月24日台財稅第781146897 號
    函核釋：「營利事業非法出售或虛開統一發票給予他人作為
    進貨憑證者，其虛開統一發票之收益，依查獲收益資料核實
    認定，若無收益資料可供認定者，則按其所開立之統一發票
    金額8%標準認定。」及86年7 月2 日台財稅第861904334 號
    函釋略以：「本部78年6 月24日台財稅第781146897 號函規
    定，營利事業非法出售或虛開統一發票…之『收益』…按其
    所開立之統一發票金額8%標準認定。所稱『收益』，係指『
    所得額』而言。」係財政部本於中央稅捐稽徵主管機關職權
    ，為執行所得稅法之必要，就營利事業以虛開統一發票牟利
    ，且未提示收益資料供核者，如何認定其所為額而為之技術
    性、補充性定規，符合上開法條規定意旨，亦未加重人民之
    稅負，自得予援用。
三、經查，原告92年度營利事業所得稅結算申報，原列報營業收
    入淨額51,724,000元，全年所得額為虧損125,829,504 元。
    惟台北縣調查站於92年5 月20日查獲原告為歡鎂公司負責人
    李國剛、副總經理乙○○及副理謝書琴為圖詐取出口退稅款
    之不法利益，由乙○○之姐甲○○擔任負責人而設立之子公
    司，渠等以「假出口、真退稅」之方式，明知原告與歡鎂及
    皇資等子公司並在無實際交易事實，卻由原告虛開統一發票
    予歡鎂及其他子公司作為進貨憑證，持向稅捐稽徵機關詐領
    出口退稅款及逃漏營業稅捐，經移送板橋地檢察署檢察官偵
    查終結，已對李國剛、乙○○、謝書琴及甲○○等人提起公
    訴在案。被告為查核原告虛開統一發票之收益情形，已先後
    於93年3 月8 日、95年4 月21日發函限期通知原告提示相關
    帳簿、文據供核，惟原告逾期並未提示任何相關帳證資料供
    核等情，為原告所不爭，並有原告前開結算申報書、被告前
    開通知函、掛號郵件收件回執附原處分卷及板橋地檢署檢察
    官93年偵字第1802、10272 號、94年度偵字第8082號起訴書
    附本院卷可稽，堪信為真實。故被告以原告非法虛開統一發
    票給予他人作為進貨憑證者，且無收益資料可供認定其所得
    額，乃依前揭財政部函釋意旨，按原告所開立之統一發票金
    額8%，核定全年所得額4,137,996 元（計算式：營業收入淨
    額51,724,000×淨利率8%＋非營業收入71＝所得額4,137,99
    6 ），於法並無不合。
四、原告起訴雖主張其所有帳冊均遭台北縣調查站扣押，致無法
    提供查核云云。惟查，經本院函向板橋地院借調台北縣調查
    站所查扣原告公司之帳簿、憑證及文據等相關資料，其中關
    於原告92年度之帳據資料僅有92年1-2 月份銷貨發票存根聯
    及支出傳票等憑證，此有上開扣押物品清單可證（見本院卷
    第88-89 頁），原告辯稱其92年度之帳證資料已全數遭扣押
    而未能提示云云，尚不足採。是原告既未提示完整之帳簿文
    據，被告自無從就其帳證審酌查核，因原告經查獲係屬虛設
    行號，被告乃依財政部上揭函釋意旨，按原告所開立之統一
    發票金額8%，核定全年所得額4,137,996 元，洵無違誤。又
    參諸原告上揭經查扣92年1-2 月份銷貨發票存根聯所載（品
    名為IC）及其92年度營利事業所得稅結算申報書損益及稅額
    計算表營業收入分類表所載標準代號4542-11 ，小業別為電
    子材料、設備批發買賣，依財政部訂定92年度同業利潤標準
    淨利率亦為8%，故本件縱依所得稅法第83條第1 項規定按同
    業利潤標準核定原告92年度之所得額，其結果亦無二致，併
    予敘明。
五、綜上所述，原告之主張，均無可採，原處分於法並無違誤，
    訴願決定予以維持，亦無不合，原告仍執前詞，訴請撤銷，
    為無理由，應予駁回。
據上論結，本件原告之訴為無理由，爰依行政訴訟法第98條第1
項前段、第218 條、民事訴訟法第385 條第1 項前段，判決如主
文。
中　　華　　民　　國　　96　　年　11　　月　14　日
                        第二庭審判長法  官　徐瑞晃
                                    法  官　陳金圍
                                    法  官　蕭惠芳
上為正本係照原本作成。
如不服本判決，應於送達後20日內，向本院提出上訴狀並表明上
訴理由，如於本判決宣示後送達前提起上訴者，應於判決送達後
20日內補提上訴理由書（須按他造人數附繕本）。
中　　華　　民　　國　　96　　年　  11　　月　 14  　 日
          　　　　　　      　　　　書記官  李淑貞
